【裁判字號】    96,訴,473
【裁判日期】    970130
【裁判案由】    毒品危害防制條例
【裁判全文】
臺灣士林地方法院刑事判決               96年度訴字第473號
公  訴  人  臺灣士林地方法院檢察署檢察官
被      告  甲○○
上列被告因違反毒品危害防制條例案件，經檢察官提起公訴（96
年度毒偵字第90號），及移送併案審理部分（96年度毒偵字第14
61號）被告為有罪之陳述，本院合議庭裁定改行簡式審判程序，
並判決如下：
    主  文
甲○○施用第一級毒品，累犯，處有期徒刑柒月，減為有期徒刑
參月又拾伍日，如易科罰金以新臺幣壹仟元折算壹日；又施用第
二級毒品，累犯，處有期徒刑肆月，減為有期徒刑貳月，如易科
罰金以新臺幣壹仟元折算壹日，應執行有期徒刑肆月又拾伍日，
如易科罰金以新臺幣壹仟元折算壹日。
    事  實
一、甲○○前因施用毒品案件，經依法院裁定送觀察、勒戒及強
    制戒治，於民國91年6 月5 日強制戒治交付保護管束期滿執
    行完畢，並經臺灣臺北地方法院檢察署檢察官於89年12月12
    日以89年度毒偵字第3162號提起公訴，由臺灣臺北地方法院
    於90年9 月6 日以90年度訴字第15號判決應執行有期徒刑一
    年確定，並於93年2 月20日縮短刑期執行完畢。詎其仍不知
    悔改，復於前案強制戒治執行完畢釋放後五年內，另基於施
    用第一級毒品海洛因之犯意，於95年12月1 日某時，在臺北
    市士林區社子堤防邊，施用第一級毒品海洛因；又基於施用
    第二級毒品安非他命之犯意，於95年12月5 日為警採尿往前
    回溯四日內之某時，在不詳地點，施用第二級毒品安非他命
    。嗣於95年12月5 日上午6 時50分許，因另案通緝為警在臺
    北市○○區○○街27號前緝獲，經採集尿液送驗呈甲基安非
    他命、嗎啡陽性反應，始悉上情。
二、案經臺北市政府警察局士林分局報請臺灣士林地方法院檢察
    署檢察官偵查起訴。
    理  由
一、前揭犯罪事實，業據被告甲○○於警詢時、本院準備程序及
    審理時供認不諱（見偵卷第8 至9 頁、本院96年11月29日、
    97年1 月11日準備程序筆錄及97年1 月11日審判筆錄），又
    被告為警查獲時，經採集其尿液送檢驗結果，呈嗎啡及甲基
    安非他命陽性反應，有臺灣尖端先進生技醫藥股份有限公司
    95年12月15日編號AC02495 號濫用藥物檢驗報告一紙在卷可
    資佐證（見偵卷第10頁），足徵被告自白與事實相符。本件
    事證明確，被告犯行堪以認定。
二、按犯毒品危害防制條例第十條之施用毒品罪者，檢察官應聲
    請法院裁定令被告入勒戒處所觀察、勒戒。觀察、勒戒後，
    檢察官依據勒戒處所之陳報，認受觀察、勒戒人無繼續施用
    毒品傾向者，應即釋放，並為不起訴處分；認受觀察、勒戒
    人有繼續施用毒品傾向者，檢察官應聲請法院裁定令入戒治
    處所施以強制戒治。經觀察、勒戒或強制戒治執行完畢釋放
    後，五年內再犯毒品危害防制條例第十條之罪者，檢察官或
    少年法院應依法追訴或裁定交付審理，毒品危害防制條例第
    20條第1 項、第2 項、第23條第2 項分別定有明文。查被告
    前因施用毒品案件，經依法院裁定送觀察、勒戒及強制戒治
    ，於民國91年6 月5 日強制戒治交付保護管束期滿執行完畢
    ，有全國刑案資料查註表及法務部全國檢察官線上查詢刑案
    人犯在監所最新資料報表各一份在卷可稽，被告於觀察、勒
    戒及強制戒治執行完畢釋放後，五年內再犯毒品危害防制條
    例第10條之罪，經檢察官提起公訴，本院應予審理。按海洛
    因係毒品危害防制條例第2 條第2 項第1 款所稱之第一級毒
    品，安非他命為同條項第2 款所稱之第二級毒品。核被告分
    別施用海洛因、安非他命之行為，係犯毒品危害防制條例第
    10條第1 項之施用第一級毒品罪及同條第2 項之施用第二級
    毒品罪，被告持有海洛因、安非他命進而施用，其持有海洛
    因、安非他命之低度行為應各為施用海洛因、安非他命之高
    度行為所吸收，均不另論罪。被告所犯上開施用第一級毒品
    罪及施用第二級毒品罪，犯意各別，行為互殊，應予分論併
    罰。又被告有事實欄所述犯罪科刑執行情形，有臺灣高等法
    院被告前案紀錄表附卷可參，其於有期徒刑執行完畢五年內
    ，再故意犯有期徒刑以上之本罪，應依刑法第47條第1 項之
    規定論以累犯，並加重其刑。爰審酌被告有多次施用毒品之
    前科，素行不佳，惟考量其均僅施用一次及犯罪戕害自己身
    心健康，與犯罪後供認犯行之態度等一切情狀，分別量處如
    主文所示之刑。又被告犯罪時間，均在96年4 月24日以前，
    合於中華民國九十六年罪犯減刑條例之減刑要件，所犯施用
    第一級毒品罪及施用第二級毒品罪，均依該條例規定減刑如
    主文所示，並諭知易科罰金之折算標準及定其應執行之刑。
三、臺灣士林地方法院檢察署移送併案審理部分（96年度毒偵字
    第1461號）：按刑法修正條文於94年2 月2 日經總統公佈，
    並自95年7 月1 日起施行，其中原刑法第56條之連續犯規定
    業經刪除，即修正後之刑法已無連續犯得論以裁判上一罪之
    情形。依刑法第56條修正理由之說明，謂「對繼續犯同一罪
    名之罪者，均適用連續犯之規定論處，不無鼓勵犯罪之嫌，
    亦使國家刑罰權之行使發生不合理之現象」、「基於連續犯
    原為數罪之本質及刑罰公平原則之考量，爰刪除有關連續犯
    之規定」等語，即係將本應各自獨立評價之數罪，回歸本來
    就應賦予複數法律效果之原貌。因此，就刑法修正施行後多
    次施用毒品之犯行，採一罪一罰，始符合立法意旨。又所謂
    集合犯，係指立法者所制訂之犯罪構成要件中，本即預定有
    數個同種類行為而反覆實行之犯罪而言，故是否集合犯之判
    斷，客觀上，自應斟酌法律規範之本來意涵、實現該犯罪目
    的之必要手段、社會生活經驗中該犯罪必然反覆實行之常態
    及社會通念等；主觀上，則視其反覆實施之行為是否出於行
    為人之一個犯意，並秉持刑罰公平原則，加以判斷。稽以行
    為人施用毒品之原因，不一而足，其多次施用毒品之行為，
    未必皆出於行為人之一個犯意決定；且觀諸毒品危害防制條
    例第10條施用毒品罪之構成要件文義衡之，實無從認定立法
    者本即預定該犯罪之本質，必有數個同種類行為而反覆實行
    之集合犯行，故施用毒品罪，應非集合犯之罪。又行為人各
    次施用毒品之行為，均係為滿足各該次之毒癮，於滿足毒癮
    後，該次行為即已完成，是各次均為各自獨立之行為，各具
    獨立性，其前後次施用毒品行為間，除符合接續犯之要件外
    ，均應一罪一罰。從而，併辦意旨關於被告於96年4 月27日
    為警查獲採尿時起分別回溯120 小時及96小時內，在不詳地
    點，分別施用第一級毒品海洛因及第二級毒品安非他命之行
    為，而於96年4 月27日晚間6 時45分許被查獲並移送檢察官
    偵辦，其施用海洛因及安非他命之犯意應屬獨立之行為，且
    與前述經本院論罪科刑之施用第一級毒品及施用第二級毒品
    之行為終了日即95年12月1 日某時及95年12月5 日為警查獲
    採尿時起回溯四日內之某時，已相距長達四個月之久，實難
    認為二者有集合犯或接續犯之關係，屬於包括之一罪，是移
    送併案審理部分本院無從審理，應退還檢察官另行處理。
據上論斷，應依刑事訴訟法第299 條第1 項前段、第273 條之1
第1 項，毒品危害防制條例第10條第1 項、第2 項，刑法第11條
、第41條第1 項前段、第2 項、第47條第1 項前段、第51條第5
款，中華民國九十六年罪犯減刑條例第2 條第1 項第3 款、第7
條、第9 條，判決如主文。
本案經檢察官高俊申到庭執行職務。
中    華    民    國    97    年    1     月    30    日
                  刑事第六庭法  官  周明鴻
以上正本證明與原本無異。
如不服本判決應於判決送達後10日內向本院提出上訴狀，其未敘
述上訴之理由者並得於提起上訴後20日內向本院補提理由書 (均
須按他造當事人之人數附繕本)。
                            書記官  丁梅芬
中    華    民    國    97    年    1     月    30    日
附錄論罪科刑法條：毒品危害防制條例第10條第1 項、第2 項
施用第一級毒品者，處 6 月以上 5 年以下有期徒刑。
施用第二級毒品者，處 3 年以下有期徒刑。


司法院資訊處製作；財團法人民間司法改革基金會備份。
